臺灣臺中地方法院民事裁定　　　　　　　 100年度破字第22號
　　聲　請　人　黃文通
上列聲請人聲請宣告三山貿易開發股份有限公司破產事件，本院
裁定如下：
    主    文
聲請駁回。
聲請程序費用由聲請人負擔。
    理  由
一、聲請意旨略以：三山貿易開發股份有限公司實收資本額為新
    臺幣（下同）10,000,000元，於民國（下同）61年4月1日起
    開業，因不善經營，報經經濟部於100年5月2日經授中字第1
    0031953670號函核准解散登記在案，為辦理清算事務，經股
    東選任聲請人為清算人，依公司法規定理清算事務。經公告
    申報債權後，三山貿易開發股份有限公司之負債總額為4,25
    8,610元，資產總額為16,157元 ，負債大於資產，公司資產
    不足以清償債務，公司法第89條規定，應即聲請宣告破產。
    爰依破產法第62條規定，附具財產狀況說明書及其債權人、
    債務人清冊，請准予宣告債務人三山貿易開發股份有限公司
    破產，俾以完成公司法規定之解散程序等語。
二、按公司財產不足清償其債務時，清算人應即聲請宣告破產。
    清算人移交其事務於破產管理人時，職務即為終了。清算人
    違反第1項規定，不即聲請宣告破產者，各處2萬元以上10萬
    元以下罰鍰，公司法第89條固定有明文。且依公司法第 334
    條之規定，於股份有限公司之清算準用之。惟按破產者，係
    對於債務人不能清償債務者宣告之，法院就破產之聲請得依
    職權為必要之調查，破產法第57條及第63條第 2項分別定有
    明文。經法院調查結果，認為債務人並無財產，則破產財團
    無法能構成；或者破產財團雖得成立，然其破產財團之財產
    ，不足清償財團費用及財團債務時，依破產法第 148條規定
    之意旨，應以無宣告破產之實益，而裁定駁回破產宣告之聲
    請（司法院院字第1505號解釋、臺灣高等法院96年度破抗字
    第57號裁判意旨參照）。再按下列各款為財團費用：一因破
    產財團之管理變價及分配所生之費用。二因破產債權人共同
    利益所需審判上之費用。三破產管理人之報酬。破產人及其
    家屬之必要生活費及喪葬費，視為財團費用。下列各款為財
    團債務：一破產管理人關於破產財團所為行為而生之債務。
    二破產管理人為破產財團請求履行雙務契約所生之債務，或
    因破產宣告後應履行雙務契約而生之債務。三為破產財團無
    因管理所生之債務。四因破產財團不當得利所生之債務，破
    產法第95、96條亦分別定有明文。依此規定，構成破產財團
    之財產，須支付聲請人及其家屬之必要生活費用、破產管理
    人之報酬、破產財團之管理、變價及分配所生之費用，暨其
    他進行破產程序所需支出之費用等（諸如破產管理人清查、
    整理債務人之財產狀況，編造債權及資產表冊、召開債權人
    會議、行使其他權限等所需花費），是該破產財團之財產，
    扣除該等費用及債務後將更形減少，各債權人如顯無經由破
    產程序受償之可能，即無宣告破產之實益及進行破產程序之
    必要。末按，破產法第57條規定，破產，對債務人不能清償
    債務者，宣告之。惟破產目的，係透過清理程序，將可分配
    之破產財產之財產平均分配於各債權人，使各債權人得以平
    均受償，而未受償部分之請求權則視為消滅。是以破產之聲
    請，應以多數債權人之存在為前提，如債權人僅有一人，既
    與第三人無涉，自無聲請破產之必要（臺灣高等法院98年度
    破抗字第19號裁判意旨參照）。
三、經查：
  (一)依聲請人檢附之債權人、債務人清冊所示，三山貿易開發股
    份有限公司之債權人僅有「財政部臺中省中區國稅局」一人
    而已（債權額 4,258,610元），別無其他債權人，則依前揭
    說明，是本件既與第三人無涉，自無聲請破產之必要。
  (二)再依，上開債權人、債務人清冊及財產狀況說明書所示，三
    山貿易開發股份有限公司負債為應付「財政部臺中省中區國
    稅局」之稅捐為 4,258,610元。惟依聲請人提出三山貿易開
    發股份有限公司之資產僅有現金16,157元，本院依職權調取
    聲請人公司之名下財產資料，該公司99年度除利息收入約17
    2元外 ，別無其他財產，此有本院稅務電子閘門資料查詢表
    在卷可憑。倘本件准予宣告破產，依法首應支付破產管理人
    報酬。按破產管理人之報酬，如依財政部核定之稽徵機關核
    算執行業務者收入標準之規定，律師擔任破產管理人事件之
    報酬，係按標的物財產價值9%計算之，聲請人應支出之破產
    管理人報酬為383,275元（計算式：破產標的為4,258,610×
    9%=383,275元，元以下四捨五入，下同）。如給付破產管理
    人之報酬以最低基本工資每月18,780元計算，則聲請人每年
    至少須支出225,360元（18,780元×12=225,360元） 。準此
    ，本件如宣告聲請人破產，聲請人每年尚須支付破產管理人
    之報酬約在383,275元至225,360元之間。再者，破產程序一
    旦進行，期間尚須支付監查人之報酬及破產程序進行所需支
    出之費用，諸如破產管理人應清查、整理債務人之財產狀況
    ，並編造債權表及資產、召開債權人會議、行使其他權限等
    ，無一不以破產財團之財產支出。準此，依聲請人公司之現
    有資產，無法支付破產管理人之報酬，亦無餘額可供構成破
    產財團，自無法清償破產債權。是本件聲請人聲請宣告破產
    即無實益，要無宣告破產徒生耗費之必要。
四、綜上，聲請人為本件聲請，即無理由，應予駁回。
五、依破產法第 5條、民事訴訟法第95條、第78條，裁定如主文
    。
中    華    民    國   100    年    11    月    3     日
                  民事第三庭  法  官  顏世傑
正本係照原本作成。
如對本裁定抗告須於裁定送達後10日內向本院提出抗告狀，並繳
納抗告費新臺幣1,000元
中    華    民    國   100    年    11    月    3     日
                              書記官